臺灣臺南地方法院民事裁定
111年度抗字第25號
抗  告  人  邱千芳  
相  對  人  富華資產管理有限公司


法定代理人  黃意婷  


上列當事人間本票裁定強制執行事件，抗告人對於中華民國111
年1月10日本院111年度司票字第17號民事裁定提起抗告，本院裁
定如下：
    主  文
抗告駁回。
抗告程序費用新臺幣壹仟元由抗告人負擔。
    理  由
一、抗告意旨略以：㈠依據民事訴訟法第12、13、14、15條款，
    當在地管轄權由發生地主導。㈡依據民事訴訟法第31、31-1
    條款移送，確定之效果與管轄恆定時，訴訟權限者，不因訴
    訟繫屬後事實及法律之變更而受影響，故不受理。㈢依據公
    平交易法第47條外國法人或團體之當事人能力及其互惠原則
    等語。並聲明：㈠原裁定廢棄。㈡程序費用及抗告費用均由相
    對人負擔。
二、按執票人向本票發票人行使追索權時，得聲請法院裁定後強
    制執行；又背書人不記載被背書人，僅簽名於本票者，為空
    白背書，執票人應以背書之連續證明其權利，票據法第123
    條、第31條第3項、第37條第1項前段及票據法第124條分別
    定有明文。如發票人將受款人記載於本票時，須由受款人先
    為背書轉讓，始能認為背書之連續（最高法院68年台上字第
    1939號判決意旨參照）。次按本票應記載付款地，未載付款
    地者，以發票地為付款地，票據法第120條第1項第7款、第5
    項分別定有明文。再按本票發票人票據債務之成立，應以發
    票人交付本票於受款人完成發票行為之時日為準（最高法院
    67年度第6次民事庭會議決議意旨參照），其付款地及發票
    地自亦應於此時確定。故票據法第123條所定執票人，就本
    票聲請法院裁定強制執行事件，依非訟事件法第194條規定
    ，應由票據付款地之法院管轄，其「付款地」，自係指發票
    人完成發票行為時之付款地而言，如未載付款地及發票地，
    依票據法第120條第4項、第5項之規定，應以發票人之營業
    所、住所或居所地定其法院管轄。又本票執票人依上開法條
    之規定，聲請法院裁定及抗告法院之裁定，僅依非訟事件程
    序，以審查強制執行許可與否，並無確定實體上法律關係存
    否之效力，如發票人就票據債務之存否有爭執時，應由發票
    人提起確認之訴，以資解決（最高法院56年台抗字第714號
    、57年台抗字第76號裁定意旨參照）。是以，本票准許強制
    執行之裁定屬非訟事件裁定，為裁定之法院僅就本票為形式
    上之審查，無從審酌實體法律關係，且抗告法院就本票裁定
    強制執行事件，亦應僅為形式審查，尚不得審酌關於實體事
    項之事由。
三、經查：
　㈠本件相對人主張其執有抗告人簽發如附表所示免除做成拒絕
    證書之本票1紙（下稱系爭本票），經相對人於民國110年11
    月5日提示未獲付款，依票據法第123條規定聲請裁定許可強
    制執行等情，業據提出系爭本票為證。而依系爭本票已記載
    發票人、發票日、到期日、票面金額等事項，已具備本票有
    效要件；系爭本票上雖另記載受款人為「聯晟電腦有限公司
    附設臺南市私立聯成電腦短期補習班」（下稱聯成電腦補習
    班），惟系爭本票並未禁止背書轉讓，而聯成電腦補習班已
    在系爭本票背面為空白背書，有系爭本票影本在卷可佐，系
    爭本票現復由相對人持有，足認系爭本票形式上合於背書連
    續，揆諸前揭規定及說明，相對人自得向抗告人行使系爭本
    票之追索權，原審裁定予以准許，形式上審查即無不合。
　㈡抗告意旨所舉民事訴訟法第12、13、14、15條，分別係關於
    因契約涉訟、本於票據有所請求而涉訟、因關於財產管理有
    所請求而涉訟及因侵權行為涉訟者之特別審判籍規定，另民
    事訴訟法第31條則係關於移送訴訟之裁定確定時，視為該訴
    訟自始即繫屬於受移送之法院等之規定（至民事訴訟法第31
    條之1業經刪除），是抗告意旨此部分應係為本院就本件有
    無管轄權之抗辯。觀諸系爭本票並未記載付款地及發票地，
    而系爭本票記載之發票日為110年9月23日，當時發票人即抗
    告人係設籍於「臺南市○○區○○○街000號」，此有抗告人戶籍
    資料查詢結果可參，揆諸前揭說明，系爭本票之發票地即付
    款地即為抗告人上開住所地，則相對人執系爭本票向本院聲
    請准予強制執行，本院自有管轄權。至抗告意旨所舉公平交
    易法第47條係關於未經認許之外國法人或團體，就該法規定
    事項得為告訴、自訴或提起民事訴訟之相關規定，惟抗告人
    或相對人均非未經認許之外國法人，故無該條文之適用。另
    抗告人所提抗告狀後雖附有其向本院民事庭提起訴訟之書狀
    ，記載「提告聯強電腦詐欺行為，違反公平交易法以不實廣
    告吸引消費者權益，禁止以陳述或散佈不實情事而競爭，足
    以損害他人營業信譽之不實情事，多層次傳銷知參加人取得
    禁止之情形」等語，並提出聯成電腦廣告頁面列印資料、抗
    告人回覆相對人之書面、抗告人回覆聯成電腦補習班之書面
    、補課權益申請表、抗告人與聯成電腦補習班之調解書為附
    件，依抗告人提出上開書狀及資料內容，稽其意旨應係要抗
    辯關於聯成電腦補習班不實廣告、勞動部勞動力發展署發布
    之青年職業訓練之青年就業旗艦計畫補助、以及抗告人與聯
    成電腦補習班間之解約情事等節，然上開事由核屬對實體事
    項之爭執，非本件非訟程序得以審究，揆諸前揭說明，應由
    抗告人另行提起訴訟以資解決。從而，原裁定就系爭本票為
    形式上之審查，認其已具備本票各項記載事項，屬有效之本
    票，而為許可強制執行之裁定，並無違誤，抗告人提起本件
    抗告，為無理由，應予駁回。
四、據上論結，本件抗告為無理由，依非訟事件法第46條、第21
    條第2項、第24條第1項，民事訴訟法第495條之1第1項、第4
    49條第1項、第95條、第78條，裁定如主文。
中　　華　　民　　國   111    年     2    月    25    日
                  民事第二庭    法  官  余玟慧
以上正本係照原本作成　　　　　　　　　
本裁定不得再抗告。
附表：                                  編號 發票日 票面金額 到期日 利息起算日   （新臺幣）   001 110年9月23日 118,800元 110年9月23日 110年11月5日 
中　　華　　民　　國　　111 　年　　2 　　月　　25　　日
                                書記官  于子寧